【裁判字號】    90,易,572
【裁判日期】    900627
【裁判案由】    偽造文書
【裁判全文】
臺灣彰化地方法院刑事判決                            九十年度易字第五七二號
    公  訴  人  臺灣彰化地方法院檢察署檢察官
    被      告  乙○○
                丁○○
    右  一  人
    選任辯護人  林溢根律師
右列被告等因偽造文書案件，經檢察官提起公訴（八十九年度偵字第七八五七號），
本院判決如左：
    主  文
乙○○共同明知為不實之事項，而使公務員登載於執務上所載之公文書，足以生損害
於公眾及他人，處有期徒刑陸月，如易科罰金，以參佰元折算壹日。
丁○○共同明知為不實之事項，而使公務員登載於執務上所載之公文書，足以生損害
於公眾及他人，處有期徒刑陸月，如易科罰金，以參佰元折算壹日。
    事  實
一、乙○○因積欠丙○○會款共新台幣（下同）六十三萬元，為逃避債務、避免其財
    產將來受強制執行而拍賣殆盡，明知與丁○○並無借貸之關係，竟基於犯意之聯
    絡，於八十八年十月七日，共同簽寫不實之抵押權設定契約書，將乙○○所有、
    坐落於彰化縣埤頭鄉○○段五一五號之土地及基地上之房屋，以八百萬元之債權
    額，設定抵押權給丁○○，並持該虛設之抵押權設定契約書至彰化縣北斗地政事
    務所，辦理設定該土地及房屋共八百萬元之抵押權登記予丁○○，使北斗地政事
    務所不知情之之公務員陷於錯誤，將該不實之事項，登載於職務所掌管之公文書
    即土地登記簿上，足生損害於丙○○及北斗地政事務所業務管理之正確性。嗣該
    筆土地及房屋由債權人花旗銀行（第一順位債權人）聲請拍賣，於八十九年三月
    二十七日經台灣彰化地方法院民事執行處查封拍賣後，丁○○即持該虛設之債權
    證明，以六百五十萬元之金額向法院聲請參與分配，經分得三百四十一萬餘元，
    丁○○於翌日（八十九年九月十五日）即領出三百零八萬元。
二、案經丙○○訴請臺灣彰化地方法院檢察署檢察官偵查起訴。
    理  由
一、訊據被告乙○○、丁○○矢口否認有何偽造文書之犯行，被告乙○○辯稱：伊向
    被告丁○○借款，每次三、五十萬元不定期借，利息係以一個月一萬元為三百元
    計算，又因被告丁○○向伊買手機，伊僅交貨一百支，還欠交三百支，照約定被
    罰三倍，故借款與手機交易罰款經協商為六百五十萬元，後來伊想要再向土地銀
    行貸款辦不出來，被告丁○○才要求也要設定抵押權，抵押權設定八百萬是包括
    後來可能產生的利息及增加對被告賴東坡的保障云云；被告丁○○則辯稱：被告
    乙○○欠當舖一百萬元，伊替被告乙○○還，伊另借被告乙○○三百二十萬元，
    伊沒有拿利息，還有手機交貨不足違約罰款雙倍，後被告乙○○拿所有權狀給伊
    要伊幫忙向土地銀行借款還款，貸款未成，伊才要求設定八百萬元之抵押權供擔
    保云云。惟查：（一）被告乙○○積欠共六百五十萬元債務如何而來？被告丁○○於偵查中辯稱：係向伊借六百五十萬元，約分三、四次借用的，旋改稱：一部
    分是以前被告乙○○到當舖當物，擔保品不足額部分，另還有向被告乙○○買手
    機交給伊的貨款，買手機的貨款是五百五十萬元，但被告乙○○沒有交手機予伊
    ，並沒有單純之借款等語（見偵卷第十四頁背面），與被告乙○○於偵查中所辯
    ：向被告丁○○借款約三、四百萬元，另被告賴東坡向伊買手機交給伊有三百多
    萬元等語（見偵第十六頁背面），是於偵查中被告二人所辯已互核不一，被告二
    人復於本院審理中為前開辯解，亦前後有異，渠是否確有六百五十萬之債務關係
    ，啟人疑竇；（二）更有甚者，被告丁○○於本院審理中供陳：「（你借乙○○
    的錢是那來的？）我向我母親、哥哥、妹妹借錢之後再借給乙○○，我跟他們共
    借二百多萬元，我錢借給乙○○，我沒有拿他利息，我有去打聽他是老實人，所
    以我就沒有算他利息，我與他是在當舖認識的，我們認識約一年左右。」等語（
    見本院九十年五月二十三日訊問筆錄），則衡情，被告丁○○不惜累及親人，借
    得為數甚多之二百多萬元後，未於借款當時立何憑據、無何擔保，復以無息之方
    式再借款於既非至親、僅在當舖認識約一年左右之友人被告乙○○，此顯與一般
    社會經驗常情有悖；（三）又被告丁○○在員林農會一五０九─一０號之帳戶既
    係當舖老板「謝清文」所有，僅係借用其名義該開戶，與被告丁○○無關，業據
    被告丁○○於偵查中供述甚明（見偵卷第七十二頁），被告丁○○復於偵查中供
    稱：伊借予被告乙○○的錢是請其妻林明珠匯入該帳戶予伊，伊再領給被告乙○○綦詳（見偵卷第三十七頁背面），則被告丁○○既係以個人之金錢借給被告乙○○，應可由被告丁○○之妻林明珠直接電匯借錢給被告乙○○即可，既可留下
    借款電匯紀錄，亦可做為借貸之憑據，實無須由林明珠電匯給「當舖」所有之「
    員林農會」上開帳戶內，再由被告丁○○委託陳美妙領出現金九十萬元、五十萬
    元、六十萬元交給被告乙○○，被告二人借錢方式，竟如此浪費人力，又甘冒現
    金容易被偷、被搶之危險，亦有違常情，難以採信。（四）證人甲○○雖到院證
    稱: 被告二人辦理抵押權設定，係透過伊介紹代書辦理，但對被告二人間詳細之
    債務情形並不知情，是其證詞亦不能為被告二人有利之認定；被告丁○○雖庭呈
    被告寫予伊之信件一份，信中故提及二人間有債務關係，及被告乙○○有表明以
    其房屋清償之意，惟縱被告間確有債務關係，則實際債務數目是否達六百五十萬
    元？亦難見端倪，是亦不足為被告二人無罪之認定。（五）被告二人之間並無六
    百五十萬元之借貸關係，竟虛偽設定抵押權，顯有公務員登載不實之犯意，又被
    告二人共同偽造文書之行為，復有土地登記簿謄本、土地登記申請書、土地建築
    改良物抵押權設定契約書、印鑑證明、身分證影本及他項權利證明書影本附卷可
    稽。被告二人犯行均堪認定。
二、核被告二人所為，均係犯刑法第二百一十四條之使公務人員登載不實罪。被告二
    人間有犯意聯絡，行為分擔，應論以共同正犯。爰酌被告二人犯罪之動機、目的
    、手段、所生之危害及犯罪後之態度等一切情狀，量處如主文所示之刑，並諭知
    易科罰金之折算標準。
據上論斷，應依刑事訴訟法第二百九十九條第一項前段，刑法第二十八條、第二百一
十四條、第四十一條第一項，罰金罰鍰提高標準條例第一條前段、第二條，判決如主
文。
本案經檢察官吳憲明到庭執行職務。
中    華    民    國    九十    年      六      月        二十七        日
                                臺灣彰化地方法院刑事第一庭
                                    法      官  吳  俊  螢
右正本證明與原本無異。
如不服本判決，應於送達後十日內向本院提出上訴狀(須附繕本)。
告訴人或被害人對於判決如有不服具備理由請求檢察官上訴者，其上訴期間之計算係
以檢察官收受判決正本之日期為準。
                                    法院書記官  莊  素  美
中    華    民    國    九十    年      六      月        二十九        日
刑法第二百十四條
明知為不實之事項，而使公務員登載於職務上所掌之公文書，足以生損害於公眾或他
人者，處三年以下有期徒刑、拘役或五百元以下罰金。


司法院資訊處製作；財團法人民間司法改革基金會備份。
